臺灣高等法院花蓮分院刑事判決　　　　　　　　　　　九十一年度上易字第九五號
　　上訴人即
　　被　　　告　戊○○
　　上訴人即
　　被　　　告　己○○
　　右二人共同
　　選任辯護人　丙○○
右上訴人即被告因傷害案件，不服臺灣花蓮地方法院九十一年度易字第三號，中華民
國九十一年四月一日第一審判決（起訴案號：臺灣花蓮地方法院檢察署九十年度偵字
第三一○三號）提起上訴，本院判決如左：
    主    文
原判決撤銷。
戊○○傷害人之身體，處拘役肆拾日，如易科罰金，以佰元折算壹日。
己○○無罪。
    事    實
一、戊○○於民國（下同）九十年七月二十五日上午九時許，在花蓮縣花蓮市○○○
    街與林園一街交岔路口，因債務糾紛與甲○○發生爭執，竟基於傷害人身體之犯
    意，毆打甲○○，並與甲○○扭打致兩人於地上翻滾，使甲○○受有顏面挫傷合
    併左顏面瘀血（約十二公分乘三公分）、右手肘擦傷瘀血（約三公分乘六公分）
    、右顏面擦傷（約一公分乘二公分）、頸部挫傷等傷害。
二、案經被害人甲○○訴由花蓮縣警察局花蓮分局報請臺灣花蓮地方法院檢察署檢察
    官偵查起訴。
    理    由
壹、被告戊○○部分：
一、訊據被告對於曾經在前揭時地與甲○○發生爭執，並且因為與甲○○在地上翻滾
    ，以致於甲○○身體多處擦傷之事實，坦承不諱。惟否認有何傷害之犯行，辯稱
    當時因為見到甲○○持安全帽毆打己○○，方才上前勸架，而後雙方發生拉扯，
    翻滾在地上，並未有任何毆打甲○○之犯行。
二、經查被告確有毆打告訴人之犯行，業據告訴人甲○○指訴綦詳。且案發後到現場
    處理之員警丁○○於本院證稱「告訴人臉部有受傷，其以衛生紙遮蓋，因其受傷
    嚴重，我們隨即將其送到門諾醫院醫療」（見本院九十一年九月十日筆錄），而
    告訴人當時確實受有有顏面挫傷合併左顏面瘀血（約十二公分乘三公分）、右手
    肘擦傷瘀血（約三公分乘六公分）、右顏面擦傷（約一公分乘二公分）、頸部挫
    傷等傷害，有財團法人臺灣基督教門諾會醫院診斷書一紙（警卷第二十四頁）及
    甲○○顏面、右手肘等受傷之照片四幀在卷可稽（原審卷第五十頁），而被告亦
    自承確實在前揭時地與告訴人拉扯，兩人倒地後在地上翻滾，則以告訴人所受傷
    勢包含左右顏面受傷，手肘亦有擦傷瘀血，被告與告訴人拉扯後，又在地上翻滾
    ，被告顯非僅僅事出於防衛之行為而已，本案事證明確，被告犯行洵堪認定，應
    予依法論科。
三、核被告所為，係犯刑法第二百七十七條第一項之傷害罪。原審就被告犯行部分判
    處罪刑固無違誤，然本案係被告一人毆打告訴人，並非與己○○共同毆打告訴人
    。詳如後述，乃原審法院認定被告與己○○間有犯意聯絡，為共同正犯，即有違
    誤，且被告係向告訴人承包工程，雙方因工程款問題發生爭執，一時氣憤而有本
    次犯行，原審量處有期徒刑四月，亦有過重，應予撤銷改判。爰審酌被告本次犯
    行後雖然一再否認犯行，犯後態度不佳，但被告本次犯行確係因工程款問題未能
    解決，已如前述，且告訴人於本案審理期間亦一再表明不願與被告和解，被告前
    曾於七十一年間因妨害自由案經到處有期徒刑四月，八十五年間因偽造文書罪經
    判處有期徒刑五月，緩刑三年，有台灣高等法院被告全國前案紀錄表附卷可參，
    素行不佳以及其他被告犯罪之動機、手段、告訴人所受之傷害程度等一切情狀，
    量處如主文所示之刑，並諭知易科罰金之折算標準。
貳、被告己○○部分：
一、公訴意旨以：被告己○○於九十年七月二十五日九時許，在花蓮縣花蓮市○○○
    街與林園一街交岔路口，因債務糾葛與甲○○發生爭執，竟與其兄戊○○共同基
    於傷害人身體之犯意聯絡，毆打甲○○，致甲○○受有顏面挫傷合併左顏面瘀血
    （約十二公分乘三公分）、右手肘擦傷瘀血（約三公分乘六公分）、右顏面擦傷
    （約一公分乘二公分）、頸部挫傷等傷害。因認被告犯有刑法第二百七十七條第
    一項之傷害罪罪嫌。
二、訊據被告否認有何共同毆打告訴人之犯行，辯稱當日因為質問告訴人工程款未付
    問題而與告訴人發生爭吵，並未毆打告訴人等語。經查告訴人雖然一再指證係遭
    二人毆打，證人庚○○雖於原審審理中證稱：被告有與己○○共同毆打告訴人，
    有看到兩個打一個（原審卷第四十六頁），然經本院再次傳訊，訊問目擊之經過
    ，庚○○證稱「我係當場目擊者，當時係壬○○打電話給我，其（指壬○○）係
    第一目擊者」（見本院九十一年七月十七日筆錄第六頁），然而據當時亦趕到現
    場之工人辛○○以及乙○○於本院訊問時均證稱庚○○係事後才趕到，渠等均未
    看見毆打之經過（見本院九十一年七月十七日筆錄），而證人壬○○於偵查中亦
    到庭結證稱：「己○○前承包我工程，當天我路過，結果甲○○攔我車叫我評評
    理而已。」、「我只見甲○○臉部有紅腫，而三人身上衣服髒的得。」等語（見
    偵查卷第十五頁反面），顯見壬○○亦係於雙方爭吵結束後，才到現場，亦未親
    眼目睹案發經過，壬○○既然尚未能目睹案發經過，則經過壬○○通知後趕到現
    場的庚○○又豈有可能親眼目睹案發經過，顯見庚○○所言並非事實。而依告訴
    人所受傷勢均以擦傷為多，在顏面部分也都是擦傷，有前揭診斷證明書可參，應
    係在地上翻滾時所造成之傷害，而非徒手毆打所造成，因此告訴人於警訊中陳稱
    被告己○○趁告訴人遭戊○○自後抱住之際，以拳頭毆打臉部（警卷第二十頁）
    ，亦不可採信。
三、本案經查既無積極證據足以證明被告有傷害之犯行，自應為被告無罪之諭知。原
    審該部分誤為有罪之認定，應予撤銷改判。
參、據上論斷，應依刑事訴訟法第三百六十九條第一項前段、第三百六十四條、第二
    百九十九條第一項前段、第三百零一條、刑法第二百七十七條第一項、第四十一
    條第一項前段，罰金罰鍰提高標準條例第一條前段、第二條判決如主文。
本案經檢察官李土城到庭執行職務。
中      華      民      國      九十一      年      十      月    八    日
                                  審判長法  官  謝  志  揚
                                        法  官  莊  謙  崇
                                        法  官  賴  淳  良
右正本證明與原本無異。
本件不得上訴。
                                        書記官  邱  廣  譽
中      華      民      國      九十一      年      十      月    九    日
附錄 本判決論罪科刑法條：
中華民國刑法第二百七十七條
 (普通傷害罪)
傷害人之身體或健康者，處三年以下有期徒刑、拘役或一千元以下罰金。
犯前項之罪因而致人於死者，處無期徒刑或七年以上有期徒刑；致重傷者
，處三年以上十年以下有期徒刑。
